【裁判字號】    90,判,2271
【裁判日期】    901130
【裁判案由】    廣播電視法
【裁判全文】
最  高  行  政  法  院  判  決                    九十年度判字第二二七一號
    原      告  聯意製作股份有限公司
    代  表  人  甲○○
    訴訟代理人  吳梓生律師
                呂曼蓉律師
                盧柏岑律師
    被      告  行政院新聞局
    代  表  人  蘇正平
右當事人間因廣播電視法事件，原告不服行政院中華民國八十八年十二月三十一日臺
八八訴字第四七二五一號再訴願決定，提起行政訴訟。本院判決如左：
    主  文
原告之訴駁回。
訴訟費用由原告負擔。
    事  實
緣原告為廣播電視節目供應事業，其所製播之有線電視「ＴＶＢＳ」頻道於民國八十
七年十二月二日二十一時播出之「二一○○全民開講」節目中，插播「民主進步黨－
新厝已蓋一半、師傅真的不能換」、「謝長廷」、「中國國民黨－別讓暴力炸彈存在
你我生活中」、「新黨－財經掃雷檔案」「中國國民黨台北市黨部－選市長選能力也
選人品」、「中國國民黨－大家投藍、最安心選擇」等競選廣告，違反行為時廣播電
視法第二十一條第二款及第二十九條之一之規定，被告乃依同法第四十五條之二規定
，以八十八年二月八日（八八）建廣五字第○二一六八號函處原告罰鍰三萬元（折合
新臺幣九萬元）。原告不服，提起訴願、再訴願，遞遭決定駁回，遂提起行政訴訟。
玆摘兩造訴辯意旨如次：
原告起訴意旨及補充理由略謂：一、系爭廣告播出及原處分作成時，原告乃廣播電視
法（以下簡稱廣電法）第二條第十一款所定義之「廣播電視節目供應事業」，並非同
條第四款所稱之「廣播電視業者」，合先敘明。按公職人員選舉罷免法（以下簡稱「
選罷法」）第五十條之一第三項規定：「除依第一項規定外，政黨、候選人或第三人
不得自行於廣播、電視播送廣告，從事競選活動或為候選人宣傳。」，姑不論本條規
定是否違反憲法所保障之言論自由，即就其文義而言，所規範之對象亦僅限於「自行
」播送廣告之「政黨」、「候選人」或「第三人」。換言之，受託播出之廣播、電視
業者，並不在該條規範之範圍內，廣播電視節目供應事業更不在其規範範圍內。至被
告於原處分中稱「經中央選舉委員會（以下簡稱「中選會」）認定已違反選罷法第五
十條之一第三項規定」，並於訴願決定書援引中選會於八十八年四月十二日八八中選
法字第八三六一五號函：「所稱自行播送廣告係指同條第一項選舉委員會辦理政見發
表會以外，自行播送之競選廣告而言，電視、廣播業者接受委託，播送競選廣告，應
屬該項規範範圍。」，更屬無據。姑不論中選會之擴張解釋是否合於該規定之本旨，
且該解釋係於系爭廣告播出及原處分作成之後方為之，依「法律適用不溯及既往原則
」，即不能以此解釋而謂原告應適用選罷法第五十條之一第三項規定。縱使得予適用
，其適用範圍亦僅及「『電視、廣播業者』接受委託，播送競選廣告」者，換言之，
其所適用之對象為當時廣電法第二條第四款所定義之廣播電臺、電視電臺，有線廣播
電視法之有線廣播電視系統經營者及有線電視節目播送系統業者。而原告乃屬廣電法
第二條第十一款所稱之廣播電視節目供應事業，並不在該函解釋之適用對象範圍內。
且現行法律中對於行為人透過「媒體業者」從事之違法行為，倘欲課以「媒體業者」
審查責任，無不在法律中明文規定，如公平交易法第二十一條之規定。而前開函釋將
「第三人自行播送廣告」擴張曲解包括「第三人接受委託播送廣告」，倘其邏輯成立
，則條文中所稱「政黨、候選人或第三人」無異變成僅有「廣播、電視業者」受到處
罰，因任何人欲播送廣告，勢必透過「廣播、電視業者」為之，致使廣播、電視業者
就他人違法行為負責，此豈事理之平？二、就選罷法第五十條之一第三項之文義而言
，所禁止播出之廣告僅限於「從事競選活動」或「為候選人宣傳」者，而原處分中，
並未就系爭廣告之性質有所說明，僅列出系爭廣告之名稱，即逕言系爭廣告為「競選
廣告」，既未加以說明或證明，更不知其依據及認定標準何在。至其引據之「廣播電
視事業製播涉及競選活動之節目與廣告處理原則」，所提出「宣傳個人」及「政黨形
象」之分類方式，不但未見任何說明，且與前揭選罷法之規定並不一致，有逾越法律
規定範圍之嫌。三、按廣電法第二十一條及第二十九條之一均對節目內容有所限制，
姑不論該規定有過度限制，違反憲法第十一條保障人民「言論自由」之意旨，即以其
規定文義亦可得知其所規範者係「內容」。換言之，若節目內容並未違法，僅係因某
種特殊考慮限制於某時段或某時期播出或不播出，則違反該限制之播出行為並不能以
本條規定相繩。因此，縱使選罷法第五十條之一第三項之規定可適用於原告，則原告
所違反者亦不過為「不得於競選期間播出」之程序規定，並非系爭廣告「內容」有何
違反政府法令之處，自不能按廣電法第二十九條之一之準用第二十一條第二款，依第
四十五條之二規定，處原告三萬元（新台幣九萬元）罰鍰。四、法律規範應使受規範
者得預見應遵守之義務及違反之效果，並可經由司法審查加以確認，方符合法律明確
性原則，司法院釋字第四三二號解釋闡釋甚明。惟原處分所據廣電法第二十一條第二
款之規定則顯然違背法律明確性之要求，蓋以「違背政府法令」作為構成要件，涵蓋
之範圍將無遠弗屆，依被告向來之解釋，其所稱「法令」，除包括廣電法外，尚及於
有線電視法、食品衛生管理法、公職人員選舉罷免法等等。惟查，依司法院釋字第四
三二號解釋認為，會計師法第三十九條第六款規定：「其他違反本法規定者」，限於
違反會計師法之規定作為懲戒會計師之事由，始稱範圍應屬可得確定。據上述解釋文
意旨反面推論，則被告對廣電法第二十一條第二款所為解釋，其範圍顯係難以確定，
受規範之廣播電視業者根本無從預見何種行為將構成義務之違反，且在該概括條款規
範下，所謂「是否預見」並無意義，因任何行為均可構成義務之違反，司法機關亦無
從經由審查、解釋，確認該概括條款所規範之行為，前開法律實違反法律明確性原則
。五、按立法機關制定罰鍰額度之上下限，授權行政機關裁量權者，行政機關固得於
該罰鍰之上下限內選擇適當之額度，惟應依受處罰之違規事實情節，考量立法授權目
的為之，此有司法院釋字第四二三號解釋可稽。此外，行政機關為適用不確定法律概
念或概括條款，固得制定「解釋法律之行政規則」或「裁量基準規則」，然司法機關
應審查該裁量是否違背一般有效之評價原則。惟查，被告依廣電法第二十一條第二款
裁罰原告之案件計有二十六件，各案件之情節事實不盡相同，有同一天內處罰一次者
，亦有同一天內處罰兩次；有將同一頻道節目時段中播出廣告當作「一行為」，然亦
有將兩個或三個頻道節目時段當作「一行為」處理者；有一個頻道節目時段中播出廣
告一則與九則均受同樣之處罰者。顯見被告並未依據具體事實違法情節之輕重，衡量
立法目的後為妥適之決定，難謂無違反比例原則。而相關二十六件處分案件，亦充分
顯示被告裁量基準不一且有裁量濫用之違法。六、被告於訴願程序中，認廣電法第二
十九條之一所稱「有關管理事項」，依條文文義解釋，自應包括廣告管理，故原告為
電視節目供應業者，自應遵守同法第二十一條之規定。然被告於行政訴訟程序中，卻
未採取同一理由，反以同法第三十二條準用第二十一條之規定，認定原告廣告行為違
反第二十一條之規定。同一事實，其認定理由及適用法條前後不一相互矛盾，顯見原
處分之認事用法顯有違誤。另同法第二十九條之一規定就準用條文係採列舉規定，其
中就廣告管理事項僅明示準用第三十四條，依「明示其一，排除其他」之法理，顯見
同法第三十二條非在準用範圍。被告以同法第三十二條作為準用第二十一條之依據，
顯於法有違。至被告辯稱候選人違反選罷法第五十條之一第三項之規定，播送競選廣
告，則不僅該播送行為違法，依法律「舉輕以明重」原則，其播送之廣告內容亦已違
反法令。惟查，舉輕明重法則之適用，須在得以兩相比較、具程度輕重之場合。而選
罷法第五十條之一的規範對象為播送行為，而廣電法第二十一條規範對象為廣播電視
節目之內容，二者規範對象不同，難以適用舉輕明重原則，被告所辯，顯無理由。七
、系爭廣告內容是否為選罷法第五十條之一第三項所欲規範之客體，被告稱依其所頒
布之「廣播電視事業製播涉及競選活動之節目與廣告處理原則」，系爭廣告均屬「宣
傳個人或政黨形象」之「從事競選活動」或「為候選人宣傳」之行為。惟查前開處理
規則，究其法律性質，應屬未經法律授權之行政規則。按司法院釋字四四三號解釋之
意旨，須屬於執行法律之細節性、技術性次要事項，且對人民產生的影響須屬不便或
輕微者。惟該處理規則係限制廣電媒體之言論自由，對人民權益影響不可謂不鉅；且
究其規範內容，禁止播送「宣傳個人或政黨形象」之廣告，與前揭選罷法「從事競選
活動」或「為候選人宣傳」之規定並不一致，有超出法律規定範圍之嫌。故該處理規
則之內容不僅逾越法律規定範圍，且對人民權益影響重大，實違反法律保留原則。另
依司法院釋字三六四號解釋理由所闡明，可知憲法保障言論自由主要目的之一，即在
健全民主程序。在現代資訊社會，經由廣電媒體播放競選廣告可更有效提供公民充分
且多元資訊，有助於民主政治的成熟。尤其是以廣播及電視播放之政治性言論，更屬
憲法第十一條言論自由保障之核心範圍。而選罷法第五十一條之一第三項限制政黨、
候選人或第三人不得自行於廣播、電視播送競選廣告，顯係侵害上述個人或團體之接
近使用媒體權，同時也侵害廣電媒體自行決定接受播送競選廣告之廣電言論自由權。
雖一再訴願決定機關辯稱言論自由，並非不受限制云云。惟人民的基本權利雖非不得
以法律限制，但仍須符合憲法第二十三條比例原則之限制，否則仍屬違憲。選罷法第
五十條之一第三項以限制自行播送競選廣告為手段，使選舉活動中候選人及政黨得公
平競爭，保障政黨平等使用廣播電視權利之目的屬正當，但其所採取的手段卻非對人
民權利侵害最小之必要手段。蓋為使政黨公平使用廣播電視，尚可透過限制廣告期間
、頻率與費用等方式達成，無須採取完全禁止私人自行播送競選廣告之方式。更有甚
者，競選廣告屬政治性言論，相較於商業性言論，應受更大程度的憲法言論自由之保
障。倘法律允許廣電媒體自由決定播送商品或服務之廣告，卻禁止廣電媒體自由決定
播送關於政黨之廣告，顯難自圓其說。八、綜上所陳，原告並非選罷法第五十條之一
第三項規定之主體，且上開法條亦有違憲之嫌。被告以原告違反前開法條，並依廣電
法第二十一條第二款處罰，除違反法律明確性之要求，且原處分裁量基準混亂，有裁
量濫用之違法，應予撤銷。至於「廣播電視事業製播涉及競選活動之節目與廣告處理
原則」，則與選罷法第五十條之一第三項規定客體不盡一致，違反法律保留原則。被
告據前開法令處原告罰鍰自屬違法，爰請判決撤銷原處分及一再訴願決定等語。
被告答辯意旨略謂：一、查原告為廣播電視法第二十九條之一規定之廣播電視節目供
應業者，其所播出者，不論係節目或廣告，均應受同法第二十一條及第三十二條規定
之限制。本件被告以原告為廣播電視節目供應事業，其所製播之「ＴＶＢＳ」頻道於
八十七年十二月二日二十一時播出之「二一○○全民開講」節目中，插播「民主進步
黨－新厝已蓋一半、師傅真的不能換」、「謝長廷」、「中國國民黨－別讓暴力炸彈
存在你我生活中」、「新黨－財經掃雷檔案」「中國國民黨台北市黨部－選市長選能
力也選人品」、「中國國民黨－大家投藍、最安心選擇」等競選廣告，經中選會認定
已違反選罷法第五十條之一第三項規定，此有該會八十七年十二月八日八十七中選法
字第八一五六八號及八十八年一月十九日八十八中選法字第八一九九七號函可稽。原
告於其所屬頻道播出上開違法廣告，已違反廣電法第二十一條第二款及同法第二十九
條之一規定，被告依同法第四十五條之二處以新臺幣九○、○○○元，認事用法並無
不當。二、次查，選罷法第五十條之一第三項規定所稱自行播送廣告係指同條第一項
選委會辦理政見發表會以外，自行播送之競選廣告而言，電視、廣播業者接受委託，
播送競選廣告，應屬該項規範範圍，此為法條適用之當然結果，中選會八十八年四月
十三日八十八中選法字第八三六一五號函僅係重申前述意旨，與「法律適用不溯及既
往」原則無涉。且選罷法之主管機關為中選會，系爭廣告內容既經該會認定有違反選
罷法第五十條之一第三項規定，被告之處分顯無不合。三、復查，政黨、候選人或第
三人不得自行於廣播、電視播送廣告，從事競選活動或為候選人宣傳，為選罷法第五
十條之一第三項所明定，其所適用之對象均為「廣播、電視」，而非僅限於廣播電視
法第二條第四款所稱之「廣播、電視事業」，原告為廣播電視節目供應事業，亦屬廣
播電視法之規範對象，自應有前開法令之適用，原告主張其非屬前開規範之適用對象
範圍，顯有誤解。又選罷法第五十條之一第三項之規定，乃為禁止候選人非法播送廣
告以從事競選活動，故未依規定自行播送廣告者，不僅該播送行為已違法，其播送之
內容，依法律「舉輕以明重」原則，自亦法所不許，原告播送之廣告內容已違反政府
法令甚明。四、依廣播電視法第二條第九款所稱「廣告」，指電視內容為推廣宣傳商
品、觀念或服務者，系爭廣告究其內容，均屬宣傳個人形象或政黨形象之「從事競選
活動」或「為候選人宣傳」之行為，即所謂之「競選廣告」。被告為使廣播電視事業
瞭解有關競選廣告之規範，除曾藉媒體一再宣導相關規定外，並於八十七年十月七日
以（八七）建廣一字第一五九八○號函轉中選會周知全國各廣電媒體，於競選活動期
間及選舉投票當日勿播送競選廣告；並為使業者有所遵循，更於八十七年十月二十日
以（八七）建廣一字第一六五六七號函送「廣播電視事業製播涉及競選活動之節目與
廣告處理原則」，其中已明文規定，不問廣告主題係宣傳個人或政黨形象，其於非競
選活動期間雖可播送，惟在競選活動期間均不可播送。原告如有疑義，既未於事前請
求主管機關釋明，而後又漠視該處理原則之規範，於競選活動期間（八十七年十一月
二十日至十二月四日止）恣意播送競選廣告，俟遭處分後又對該原則提出質疑以企求
免責，顯不足採。原處分並無違法，敬請判決駁回原告之訴等語。
    理  由
按廣播電視節目供應事業之設立，應經新聞局許可，其節目內容及有關管理事項，準
用廣播電視法第二十一條、第二十五條、第二十八條及第三十四條之規定，為行為時
廣播電視法第二十九條之一所規定。廣播電視節目內容，不得違背反共復國國策或政
府法令，復為同法第二十一條第二款規定。違反者，依同法第四十五條之二規定得處
廣播電視節目供應事業三千元以上、三萬元以下罰鍰，並沒入其節目。又關於中央公
職人員全國不分區及省長、直轄市長選舉，各主管選舉委員會應以公費，在全國性無
線電視頻道，為候選人及其政黨舉辦二次以上電視政見發表會；政黨、候選人或第三
人不得自行於廣播、電視播送廣告，從事競選活動或為候選人宣傳，復為公職人員選
舉罷免法第五十條之一所規定。本件原告為廣播電視節目供應事業，其所製播之有線
電視「TVBS」頻道於八十七年十二月二日二十一時播出之「二一○○全民開講」節目
中，插播「民主進步黨－新厝已蓋一半、師傅真的不能換」、「謝長廷」、「中國國
民黨－別讓暴力炸彈存在你我生活中」、「新黨－財經掃雷檔案」「中國國民黨台北
市黨部－選市長選能力也選人品」、「中國國民黨－大家投藍、最安心選擇」等競選
廣告，違反行為時廣播電視法第二十一條第二款及第二十九條之一規定，被告乃依同
法第四十五條之二規定，以八十八年二月八日（八八）建廣五字第○二一六八號函處
原告罰鍰九萬元。原告不服，以公職人員選舉罷免法第五十條之一規定牴觸憲法第十
一條規定，應為無效，系爭競選廣告並非其所製作，且於廣告時段播出，非其所得掌
控，況該廣告內容非黨、候選人之介紹、推銷或宣傳，無違公職人員選舉罷免法第五
十條之一規定云云。訴經一再訴願決定，以原告所製播之「TVBS」頻道於八十七年十
二月二日二十一時播出之「二一○○全民開講」節目中插播系爭競選廣告，經中央選
舉委員會認定違反公職人員選舉罷免法第五十條之一第三項規定，有該會八十七年十
二月八日八十七中選法字第八一五六八號及八十八年一月十九日中選法字第八一九九
七號函影本可稽，「TVBS」頻道既為原告所製作，對於該頻道播出之節目及廣告均應
負審查監督之責任。又公職人員選舉罷免法第五十條之一第三項規定所稱自行播送競
選廣告，係指同條第一項選舉委員會辦理政見發表會以外，自行播送之競選廣告而言
，電視、廣播業者接受委託播送競選廣告，應屬該項規範範圍，業經中央選舉委員會
八十八年四月十二日八十八中選法字第八三六一五號函釋有案，而公職人員選舉罷免
法之主管機關為中央選舉委員會，系爭廣告內容既經認定違反公職人員選舉罷免法第
五十條之一第三項規定，被告據以處分原告，並無不合。至憲法第十一條規定所保障
之言論自由並非不受限制，如為防止妨礙他人自由、避免緊急危難、維持社會秩序或
增進公共利益所必要者，依同法第二十三條規定，仍非不得以法律限制之，行政機關
為使選舉活動中候選人及政黨得公平競爭，保障政黨得公平競爭，及政黨平等使用廣
播電視，以維持社會秩序並增進公共利益，依法限制政黨及候選人不得以廣播電視為
競選廣告之規定，尚難視為違憲。被告為使廣播電視事業瞭解有關競選廣告之規範，
除藉媒體一再宣示主管機關之立場外，並於八十七年十月七日以（八七）建廣一字第
一五九八○號函轉中央選舉委員會周知全國各廣播電視媒體，於競選活動期間及選舉
投票當日勿播出競選廣告，為使業者有所遵循，更於八十七年十月二十日以（八七）
建廣一字第一六五六七號函送「廣播電視事業製播涉及競選活動之節目與廣告處理原
則」，該原則明定不問廣告主題係宣傳個人或政黨形象，其於非競選活動期間雖可播
送，惟在競選活動期間均不得播送，原告漠視該處理原則之規範，於競選活動期間仍
播系爭競選廣告，原處分依法核處，認事用法並無不當，遂駁回其一再訴願。原告仍
不服提起行政訴訟，主張：系爭廣告「內容」並未違反廣播電視法第二十一條第二款
規定，本案依被告詮釋，原告所違反者為「不得於競選期間播出」之程序，並非系爭
廣告之「內容」違反政府法令，自無按廣電法第二十九條之一之準用規定。又被告裁
罰原告計二十六件，未依各案件之情節事實不同，一律科處原告最高額度罰鍰，有違
比例原則。另被告於訴願決定認依廣播電視法第二十九條之一所稱「有關管理事項」
，應包括廣告管理，原告為電視節目供應業者，自應遵守同法第二十一條之禁止規定
，然被告於行政訴訟答辯中，反以廣播電視法第三十二條規定廣告內容準用同法第二
十一條，據以規範原告，顯有不合。再者，廣播電視法第二十九條之一，就廣告管理
事項僅明示準用第三十四條，顯見同法第三十二條非在準用之列云云。經查：（一）
原告為廣播電視法第二十九條之一規定之廣播電視節目供應業者，其所播出者，不論
節目或廣告，均應受廣播電視法第二十一條及第三十二條規定之限制。系爭廣告內容
中「民主進步黨－新厝已蓋一半、師傅真的不能換」、「謝長廷」、「中國國民黨－
別讓暴力炸彈存在你我生活中」、「新黨－財經掃雷檔案」「中國國民黨台北市黨部
－選市長選能力也選人品」、「中國國民黨－大家投藍、最安心選擇」等競選，顯係
競選活動或為候選人宣傳之廣告，並經中央選舉委員會認定已違反公職人員選舉罷免
法第五十條之一第三項規定，此有該會八十七年十二月八日八十七中選法字第八一五
六八號函及八十八年一月十九日八十八中選法字第八一九九七號函附再訴願決定卷可
稽。該會為選舉罷免之主管機關，其所為認定經核尚無不合，自得採為證據。是原告
訴稱其所播廣告非選舉廣告云云，顯無可採。（二）按「第二十一條之規定，於廣告
之內容準用之」，行為時廣播電視法第三十二條定有明文。同法第二十九條之一既規
定廣播電視節目供應事業節目內容及有關管理事項準用第二十一條之規定，則廣播電
視節目供應事業所播之廣告自不得違反同法第二十一條第二款之規定。原告主張同法
第三十二條未在第二十九條之一準用之列乙節，因該法第三十二條已概括規定準用第
二十一條規定，自勿庸再於第二十九條之一規定準用第三十二條，故原告上開主張尚
有誤解。（三）廣播電視節目或廣告內容，不得違背反共復國國策或政府法令，為廣
播電視法第二十一條第二款、第三十二條所規定。又關於中央公職人員全國不分區及
省長、直轄市長選舉，各主管選舉委員會應以公費，在全國性無線電視頻道，為候選
人及其政黨舉辦二次以上電視政見發表會，政黨、候選人或第三人不得自行於廣播、
電視播送廣告，從事競選活動或為候選人宣傳，復為公職人員選舉罷免法第五十條之
一所規定。按競選廣告不得於廣播、電視播送，既為公職人員選舉罷免法第五十條之
一所禁止，則欲在電視或廣播播送之競選廣告內容自屬違反政府法令之廣告內容，姑
不論公職人員選舉罷免法第五十條之一適用之對象是否包括媒體或節目製作者，播出
者如有故意或過失，即應認違反廣播電視法第二十一條第二款之規定，而應依同法第
四十五條之二規定加以處罰，蓋廣播電視法第二十一條第二款之規定係處罰其播出廣
告內容，並非因原告係違反公職人員選舉罷免法第五十條之一之行為人而始為處罰。
本件原告為廣播電視節目供應事業，明知其所製播廣告係違反法令之選舉廣告內容，
竟於其所屬頻道播出，已違反廣播電視法第二十一條第二款之規定，其訴稱其非公職
人員選舉罷免法第五十條之一規範對象云云，與其應負違反廣播電視法第二十一條第
二款之違章責任無涉，故該主張亦無可採。又廣播電視法第二十一條第二款規定廣播
電視節目或廣告內容，不得違背反共復國國策或政府法令，所稱「不得違背政府法令
」係指法律或有效之行政命令所規範之事項不得違背，該規定仍屬可得確定其規範範
圍，故廣播電視法第二十一條第二款規定尚無違背法律明確性之問題。（四）至憲法
第十一條規定所保障之言論自由並非完全不受限制，如為防止妨礙他人自由、避免緊
急危難、維持社會秩序或增進公共利益所必要者，依同法第二十三條規定，仍非不得
以法律限制之，行政機關為使選舉活動中候選人及政黨得公平競爭，保障政黨得公平
競爭，及政黨平等使用廣播電視，以維持社會秩序並增進公共利益，依法限制政黨及
候選人不得以廣播電視為競選廣告之規定，尚難視為違憲。被告為使廣播電視事業瞭
解有關競選廣告之規範，除藉媒體一再宣示主管機關之立場外，並於八十七年十月七
日以（八七）建廣一字第一五九八○號函轉中央選舉委員會周知全國各廣播電視媒體
，於競選活動期間及選舉投票當日勿播出競選廣告，為使業者有所遵循，被告更於八
十七年十月二十日以（八七）建廣一字第一六五六七號函送「廣播電視事業製播涉及
競選活動之節目與廣告處理原則」，該原則明定不問廣告主題係宣傳個人或政黨形象
，其於非競選活動期間雖可播送，惟在競選活動期間均不得播送。原告雖主張此原則
限制人民言論自由原則違反法律保留原則云云，惟該原則經核尚未逾越廣播電視法第
二十一條第二款及公職人員選舉罷免法第五十條之一規定意旨，且與憲法第十一條亦
無違，尚難認有違法律保留原則，原告所訴自無可採。原告並不否認收到被告函轉中
央選舉委員會函所重申之不得為競選廣告意旨，並漠視該處理原則之規範，於競選活
動期間仍播出系爭競選廣告，其違章行為顯出於故意行為，且其廣告多達六則，情節
非輕，原處分依法核處原告最高之罰鍰，並無不妥。原告主張被告裁罰原告計二十六
件，未依各案件之情節事實不同，一律科處原告最高額度罰鍰，有違比例原則云云。
查本件以外之案件，係屬另案，不在本案審酌範圍，不得作為被告本件處罰裁量有無
違反比例原則之依據。本件原告置法令於不顧仍故意違章，情節非輕，業經被告答辯
理由詳述在案，被告核處原告最高罰鍰，對於目的之達成，足認有必要，尚難謂有違
比例原則。至本院另案相類似案件之判決雖與本案判決結果有異，惟其理由所表示之
見解，尚非當然拘束本件，本院仍得就個案本於確信之見解而為裁判，併此指明。綜
上，原告所訴核無可採，被告所為科罰處分，暨一再訴願決定遞予維持，俱無不合，
原告起訴意旨聲明撤銷，非有理由，應予駁回。
據上論結，本件原告之訴為無理由，爰依行政訴訟法施行法第二條、行政訴訟法第九
十八條第三項前段，判決如主文。
中    華    民    國      九十      年      十一      月      三十      日
                    最 高 行 政 法 院  第 三 庭
                                審 判 長 法  官      曾  隆  興
                                         法  官      劉  鑫  楨
                                         法  官      徐  樹  海
                                         法  官      鄭  淑  貞
                                         法  官      林  家  惠
右  正  本  證  明  與  原  本  無  異
                                         法院書記官  陳  盛  信
中    華    民    國      九十      年      十一      月      三十      日


司法院資訊處製作；財團法人民間司法改革基金會備份。
